【裁判字號】    97,交抗,103
【裁判日期】    970519
【裁判案由】    聲明異議
【裁判全文】
臺灣高等法院臺南分院交通事件裁定     97年度交抗字第103號
抗  告  人
即受處分人  甲○○
上列抗告人因違反道路交通管理處罰條例案件，不服臺灣臺南地
方法院中華民國97年3月25日所為裁定（ 96年度交聲字第865號）
，提起抗告，本院裁定如下：
    主  文
抗告駁回。
    理  由
一、本件抗告意旨略以：本事件路口號誌燈運轉之次序為綠燈、
    黃燈、紅燈、紅燈左轉箭頭綠燈，於最後情形其餘方向皆禁
    止行進，原裁定引用舉發警員之證述「異議人出路口時為紅
    燈」「當時號誌是紅燈」「左轉綠燈的號誌『沒有亮』」，
    又引用其證詞「看到異議人的車輛出交岔口時，前方左轉綠
    號誌已熄滅，朱警員前後證詞不一，難以採認。又原裁定引
    述舉發警員之證述「我騎機車行駛在她後方」，則警員究在
    抗告人即受處分人甲○○後方多遠？其當時看交通號誌之目
    視角度如何？「左轉箭頭綠燈」是否有被他物遮蔽？紅燈轉
    為「左轉箭頭綠燈」之時間為幾秒？朱警員是否有「誤看」
    之可能。另抗告人照相取證時要很近才照得到紅燈左轉綠燈
    號誌，遠一點即看不到，抗告人在法庭也陳述警察在機車道
    ，離路口有段很長（至少200公尺）距離，不易看清楚。此
    外，警察舉發時間為下班時間，路口車流量不少，抗告人在
    路口左轉（告發單亦認定抗告人左轉，由南轉北），而迴轉
    又較費時，抗告人豈敢闖紅燈，自然須待紅燈左轉箭頭綠燈
    時（此時其他方向皆禁止行進），才敢左轉，因那時為下班
    時間車水馬龍，抗告人也無法快速通過，不但將自己陷於危
    險境地，一定很快就被警察在路口攔下，又怎麼已開到警察
    局附近才被警察攔住。合上，雖舉發員警與抗告人並無隙仇
    ，但不無「誤看」燈號之可能，若如此，原裁定僅以警員片
    面之詞與事實不符之指述，即認抗告人有闖紅燈之違規行為
    處罰，並強要抗告人負舉證責任。爰不服原裁定，依法抗告
    云云。
二、汽車駕駛人，行經有燈光號誌管制之交岔路口闖紅燈者，處
    新臺幣1800元以上5400元以下罰鍰。又汽車駕駛人有違反道
    路交通管理處罰條例第53條之情形，除依原條款處罰鍰外，
    並予記違規點數3點。道路交通管理處罰條例第53條第1項、
    第63條第1項第3款分別定有明文。
三、經查：
（一）抗告人即受處分人甲○○駕駛其所有之車號 SU-9850號自
      用小客車，於民國（下同）96年 7月23日18時42分許，沿
      台南縣永康市○○路由南往北方向（原裁定誤為由北往南
      ）行駛，在中華路 154巷交岔路口處迴轉中華路由北往南
      方向（原裁定誤為由南往北）行駛時，經警攔停並以闖紅
      燈為由，當場製單舉發，嗣交通部公路總局嘉義區監理所
      臺南監理站（下稱原處分機關）依道路交通管理處罰條例
      第53條第1項及第63條第1項第 3款之規定，裁處抗告人罰
      鍰新台幣2700元並記違規點數 3點之事實，此為抗告人所
      不否認，並有臺南縣警察局南縣警交字第 M00000000號舉
      發違反道路交通管理事件通知單、原處分機關嘉監南字第
      裁 74-MO0000000號違反道路交通管理事件裁決書各1紙在
      卷可佐（見原審卷第21、23頁），應可認定。
（二）抗告人雖不否認上情，然辯稱當時左轉路燈號誌亮起，其
      左轉沿著中華路由北往南行駛，而否認有闖紅燈之交通違
      規行為。惟依證人即舉發員警朱陸誌於原審法院結證稱：
      「（問：本件是否你舉發的，情形如何？）是我舉發的。
      舉發當日，違規人駕駛系爭汽車，於中華路 150號行駛於
      機車道，前方是 154巷口，該路口為十字路口，我騎乘機
      車行駛在她後方，我看到號誌為紅燈，違規人闖紅燈，我
      從後方攔查異議人。」「（問：當時號誌是否為左轉綠燈
      ？）出路口時，為紅燈。」「（問：當時路口是否為此號
      誌『提示原審卷第 6頁照片』？）是該路口號誌。但是當
      時號誌是紅燈。左轉綠燈的號誌沒有亮。」「（問：再次
      確認，看到異議人的車輛出交岔路口時，前方左轉綠燈號
      誌是否已經熄滅？）是的。」（見原審卷第16、17頁），
      可知，舉發員警朱陸誌清楚看見抗告人原係駕駛汽車行駛
      在中華路（由南往北）之機車道上，當時抗告人所駕汽車
      之位置約在中華路150號處，駕駛至中華路154號交岔路口
      即闖紅燈迴轉，當時左轉號誌綠燈並已熄滅。另依抗告人
      所提聲明異議狀之陳述：「‧‧員警從後追上來命令我停
      靠路邊，告訴我闖紅燈，我因第一次被人當作歹徒追上來
      ，一時錯愕，直到第二天，我又回到同樣路口，等待燈號
      指示，紅燈左轉號誌出現才先左轉再迴轉，與昨天一樣，
      那時我才恍然大悟‧‧」（見原審卷第 4頁），可知，抗
      告人縱非係明知交通號誌燈為紅燈而仍違規闖紅燈迴轉，
      亦係未清楚看見交通號誌燈即迴轉，則抗告人陳稱係在有
      左轉綠燈號誌亮時迴轉，純係依第二天駕駛汽車之情形所
      為之推測。兩相對照，舉發員警既有清楚看見抗告人迴轉
      時之交通管制燈光號誌，則抗告人應有行經有燈光號誌管
      制之交岔路口闖紅燈之交通違規行為，洵足認定。
四、至抗告人以上揭情詞置辯，惟查：本件舉發警員朱陸誌應有
    看見抗告人迴轉時之左轉號誌燈已熄滅，且其證詞前後並無
    相左，業如上述，抗告人就警員所述有矛盾之指摘，即不足
    採；抗告人尚以警員有誤看之可能性、交岔路口車水馬龍抗
    告人不敢闖紅燈等詞執為抗告理由，然均不足動搖本院之認
    定而遽為有利於抗告人之處置；再者，警員未於交岔路口即
    時攔停而遲至警察局附近才攔下抗告人予以舉發此情，依警
    員朱陸誌於原審之證述可知，其原係騎乘機車在抗告人所駕
    汽車後方（即警員係與抗告人在相同方向之車道上），則抗
    告人因迴轉至中華路由北往南方向之車道，員警本即無法在
    交岔路口處立即攔下抗告人，然究其實際情形，警員在與抗
    告人違規路口相距不遠處即追攔下抗告人，仍不失為係「當
    場製單舉發」，且不論本件警員係以「當場製單舉發」或係
    「逕行舉發」之方式，均不影響抗告人有本件交通違規行為
    之判斷。
五、綜上所述，原審法院以抗告人確有行經有燈光號誌管制之交
    岔路口闖紅燈之交通違規行為，而駁回抗告人之異議，本院
    經核其認事用法，均無不當。抗告人執詞指摘原裁定不當，
    為無理由，應予駁回。
六、據上論結，應依道路交通案件處理辦法第26條，刑事訴訟法
    第412條，裁定如主文。
中    華    民    國    97    年    5     月    19    日
                  刑事第三庭    審判長法  官  陳義仲
                                      法  官  宋明蒼
                                      法  官  蔡勝雄
以上正本證明與原本無異。
不得再抗告。
                                      書記官  汪姿秀
中    華    民    國    97    年    5     月    19    日


司法院資訊處製作；財團法人民間司法改革基金會備份。
